【裁判字號】    93,上更(一),287
【裁判日期】    950425
【裁判案由】    違反商標法
【裁判全文】
臺灣高等法院刑事判決       93年度上更(一)字第287號
上  訴  人
即 自 訴人  台灣癸○○○經紀股份有限公司
代  表  人  戊○○
上  訴  人
即 自 訴人  金圓企業股份有限公司
代  表  人  甲○○
自訴代理人  張樹萱律師
上  訴  人
即 自 訴人  乙○○○錄音帶有限公司
代  表  人  庚○○
上三自訴人
共      同
自訴代理人  黃秀蘭律師
            陳超凡律師
被      告  丑○○
                      17號3.
            己○○
                      弄46號.
共      同
選任辯護人  陳彥任律師
            羅明通律師
            林銘龍律師
被      告  寅○○
            子○○
            丙○○
            壬○○
            辛○○
            丁○○
上六人共同
選任辯護人  王子文律師
            林銘龍律師
            羅明通律師
上列上訴人因被告等違反著作權法案件，不服臺灣臺北地方法院
89年度自字第1027號，中華民國90年8月7日第一審判決，提起上
訴判決後，經最高法院發回，本院判決如下：
    主  文
上訴駁回。
    理  由
甲、程序部分：
一、辯護意旨以：刑事訴訟法第319條第1項規定：「犯罪之被害
    人得提起自訴。」是以得提出自訴之人，需犯罪之被害人，
    始有自訴人之適格，而所謂之犯罪之被害人，乃係其法益因
    犯罪而直接受侵害者而言；再按90年11月12日修正生效之著
    作權法第37條第4項及第5項固規定：「專屬授權之被授權人
    在被授權範圍內，得以著作財產權人之地位行使權利，並得
    以自己名義為訴訟上之行為。著作財產權人在專屬授權範圍
    內，不得行使權利。第2項至前項規定，於中華民國90年11
    月12日本法修正施行前所為之授權，不適用之。」依該條規
    定，被授權人應提出具有相關權利之文件，方能以自己名義
    提起自訴，且90年11月12日前所取得之授權，縱係專屬授權
    ，亦不得以自己名義為訴訟上之行為，若屬非專屬授權或根
    本未取得授權者，依法更無權利以自己名義為訴訟上之行為
    ，本件自訴提起係於上開著作權37條修正生效前，依上說明
    ，自訴人自不得起自訴云云。惟按著作權之授權利用，有專
    屬授權與非專屬授權之分。非專屬授權，著作財產權得授權
    多人，不受限制；專屬授權，則係獨占之許諾，著作財產權
    人不得再就同一權利更授權第三人使用，甚至授權人自己亦
    不得使用該權利。專屬授權之被授權人於其被授權之範圍內
    既獨占利用著作財產權，則其權利之被侵害與原著作財產權
    人之權利被侵害，並無不同，自係犯罪之直接被害人，而得
    依法提起告訴或自訴。（最高法院86年度台上字第3612號判
    決意旨參照）。準此，著作權法雖於92年11月12日修正生效
    時，始將專屬授權之被授權人得以自己名義為訴訟上之行為
    揭櫫明文，然睽之上述判決意旨關於專屬授權被授權人得以
    自己名義為訴訟上行為之闡述，則上開法條明文，無非將專
    屬授權被授權人既有之訴訟權利，透過法文明白揭示，而非
    於修法時始創設之權利至明。從而，辯護人以自訴人取得授
    權係於上開著作權第37條第4項規定修正前，不能適用該規
    定提起自訴云云，尚屬誤會。
二、辯護意旨又以：自訴人於本案起訴時並未提出相關「專屬被
    授權人資格」之證據，用以證明自訴人確已經著作權人之專
    屬授權，而為本案系爭歌曲之專屬授權人，且自訴人於前審
    (即90年上訴字第3123號)自訴意旨狀中業已自承：「自訴人
    為音樂經紀公司，代理詞曲作家將作品授權予相關需要之市
    場使用」據此，依自訴人之自訴意旨狀，自訴人只有民法上
    之代理權，是否為刑事訴訟法第319條第1項之犯罪被害人，
    而得以自己名義提起本件訴訟，誠有疑義云云。查：
    (一)附表一滾石公司部分: 附表一所示之音樂詞取著作，係自
      訴人滾石公司享有專屬授權之著作，已據自訴人滾石公司
      提出附表一所示之46首詞、曲著作人專屬授權予滾石公司
      發行之事實，業據自訴人滾石公司提出合約書、專屬授權
      證明書，附表一所示音樂著作專輯發行之封面足憑（見外
      放證物袋）。
    (二)附表二金圓公司部分:
  (1)自訴人金圓公司主張，該公司於民國71年間即開始製作、發
    行國台語歌曲專輯，而於製作歌曲專輯之過程中，該公司常
    會邀請多位詞、曲著作人特別為該專輯創作音樂著作，以作
    為該專輯之主打歌或主要宣傳歌曲，且基於商業考量，由該
    公司出資取得該音樂著作之著作財產權。本件附表二編號1
    至29之詞、曲音樂著作，即是金圓公司當初為製作及宣傳特
    定專輯，而取得著作權之音樂著作，該等音樂著作係收錄於
    74年至79年期間，金圓公司陸續發行之歌手江音「蛻變」、
    「誰人叫你愛著行船人」、「請你讓我走」、「情願孤獨」
    、「風塵淚」等專輯，及歌唱團體宏星特攻隊之編號專輯數
    張，歌手阿吉仔之「人生的腳步」、「漂泊的笑容」可并灸
    悔的目屎」、「命運的吉他」、「吞落去」、「流浪」、「
    江湖淚」、「命運的腳步」等專輯，及歌手鄭進一之「今夜
    我想喝醉」、「再說一吹愛我」等專輯，有金圓公司所提證
    物1至19音樂專輯發行封面可稽（見外放證物袋，證1至證19
    ）。因以往因國內對著作權並無充分認知，金圓公司當初就
    前開音樂著作辦理登記時，認為著作權僅能登記為自然人名
    義，所以才由公司代表人甲○○代表登記為前開音樂著作之
    著作財產權人。惟該等音樂著作事實上均為金圓公司出資聘
    請著作人完成之著作，依民國80年著作權法修正前之規定，
    前開音樂著作自始即歸屬出資人即金圓公司所有，且著作發
    表後迄今一直由金圓公司行使全部權利，金圓公司之代表人
    甲○○僅是金圓公司權利之登記名義人。
  (2)至於附表二編號30至64之音樂著作，係由著作人全權授權自
    訴人金圓公司行使著作財產權之所有權利有專屬授權證明書
    七份可稽（見外放證物附件)，其授權時間分別如左所示：
(1)編號30「前世緣」、48「最佳男主角」，係金圓公司為發行
   陳雷"前世緣"專輯時委請著作人完成之音樂著作 (見外放證
   20) ，自始著作人即授權金圓公司代為行使全部權利。
(2) 編號35「隨緣」，係金圓公司為發行陳雷"隨緣"專輯時委請
    著作人完成之音樂著作 (見外放證21)。
(3) 編號36「我不是開玩笑」、58「公平對待」係金圓公司為發
    行"陳雷專輯之五"時委請著作人完成之音樂著作 (見放證
    22) 。
(4)其中編號42「莎喲娜啦探戈」、43「愛情的飛凌機」二首歌
   曲，係金圓公司為發行陳雷《台灣話"專輯時，委請著作人完
   成之音樂著作 (見外放證23)。
(5)編號47「夢渡人生」，係金圓公司為發行江美麗"夢渡人生專
   輯〞時，委請著作人完成之音樂著作 (見外放證24)。
(6)編號53「有影無」、60「好額與赤窮」、61「甜甜的白賊話
   」，係金圓公司為發行陳雷專輯時委請著作人完成之音樂著
   作 (見外放證25)。
(7)編號54「風真透」，係金圓公司為發行陳雷"無奈的註定"專
   輯時委請著作人完成之音樂著作 (見外放證26)。
(8)編號56「自賊話」，係金圓公司為發行楊靜"純情百分百"專
   輯時，委請著作人完成之音樂著作 (見外放證27)。
(9)編號57「'm Sorry」，係自訴人為發行陳雷"安鎖例"專輯時
   委請著作人完成之音樂著作 (見外放證28)。
(10) 編號59「羅漢腳仔」，係金圓公司為發行陳雷台語專輯系
     列之四"碼頭酒"時委請著作人完成之音樂著作 (見外放證
     29)。
(11)編號62「心甘情願」、64「氓那會這呢長」，係金圓公司為
    發行江美麗"紅顏/C事"專輯時委請著作人完成之音樂著作 (
    見外放證30)。
(12) 編號63「心愛地甫哭」，係金圓公司為發行陳雷"歡喜就好
     〞專輯時委請著作人完成之音樂著作 (見外放證31)。
  (3)至於著作人吳嘉祥專屬授權之編號37「疼你入心」、38「青
    春作陣行」、39「跳恰恰」、40「全部的愛」、41「雪中紅
    」、44「我甘願為你吃苦」、45「紅包歌星」、46「空笑夢
    」、49「無緣的朋友」、50「水中煙」、51「爸爸親像山」
    、52「戲棚腳」、55「無你雨抹停」等13首音樂著作，當初
    雖非由金圓公司發行，但出版前開歌曲之公司均已結束營業
    ，且著作人事實上係已將自己所有的音樂著作，全部授權由
    金圓公司代為行使所有權利; 即於本件訴訟提起前，著作人
    吳嘉祥即已將自己創作之音樂著作之著作財產權全部專屬授
    權與金圓公司。
  (4)著作人陳百潭專屬授權之編號31「情難」、32「情路歹行」
    、33「看破這場情夢」、34「心悶」等四首音樂著作，當初
    雖非由金圓公司發行，但出版前開歌曲之公司已結束營業，
    且著作人事實上係已將自己所有的音樂著作，全部授權由金
    圓公司代為行使所有權利。即於本件訴訟提起前，著作人陳
    百潭即已將自己創作之音樂著作之著作財產權專屬授權與金
    圓公司。
    (三)附表三吉馬公司部分: 自訴人吉馬公司主張吉馬公司多年
      來陸續發行附表三所示歌手陳百潭、葉啟田、俞隆華、陳
      小雲、尤雅等人之國台語暢銷專輯，而於專輯製作過程中
      ，自訴人得到附件3所示之詞、曲著作人之同意，將其音
      樂著作之著作權轉讓與自訴人，以利自訴人公司行使權利
      ，本案有關自訴人遭侵權之四十二首詞、曲音樂著作即係
      當初為製作發行該專輯之需要，而由著作人轉讓著作財產
      權之音樂著作，有附表三所示之詞、曲音樂著作專輯發行
      封面42件足憑（見外放證物袋）。
    (四)參以證人即金嗓公司之總經理游龍俊於本院準備程序時證
      稱: 與自訴人簽約當時是依照發行之CD資料去找，詢問有
      無版權，且於86年間內政部著委會亦有資料可查詢，或透
      過創作詞、曲的老師或音樂界的老師，老師會告知何人之
      著作或已轉予何人，我們一定會確定何人擁有版權，不會
      跟錢過不去等語（見本院95年3月22日準備程序筆錄），
      足堪認定自訴人滾石公司、金圓公司、吉馬公司上開主張
      及提出證明文件，證明其等分別就附表一、二、三所示之
      詞、曲音樂著作擁有著作權或獲得專屬授權乙節，應可信
      實，否則金嗓公司要無斥資與其等簽約取得授權之可能。
      從而，自訴人既分係附表一、二、三所示之音樂著作之著
      作權人或專屬授權之被授權人，則依上述一之說明，自屬
      適格之自訴人無訛。
乙、實體部分：
壹、被告丑○○、寅○○、子○○、丙○○、壬○○、辛○○、
    丁○○無罪部分：
一、自訴意旨略以：金嗓電腦科技有限公司（下稱金嗓公司，已
    經前審判決不受理確定）負責人為被告己○○（詳後不受理
    部分），董事即被告寅○○、子○○、丙○○、壬○○，協
    理即被告辛○○，及法務經理即被告丁○○，明知未取得自
    訴人臺灣癸○○○經紀有限公司（下稱滾石公司）、金圓企
    業股份有限公司（下稱金圓公司）、乙○○○錄音帶有限公
    司（下稱吉馬公司）之授權同意，竟自民國88年10月迄今，
    在桃園縣中壢市○○路400號21樓之5，將自訴人享有著作財
    產權或經著作財產權人委託代理之音樂著作（詞／曲）46
    首（滾石公司部分，詞曲名稱詳附表一。、64首（金圓公司
    部分，詞曲名稱詳附表二。）、42首（吉馬公司部分，詞曲
    名稱詳附表三。）重製儲存於ＩＣ晶片中，以插卡式卡匣附
    於被告金嗓公司之ＣＰＸ９００插卡式家庭電腦伴唱機（下
    稱ＣＰＸ９００伴唱機）於市面上公開銷售，而鴻銘電器有
    限公司（下稱鴻銘公司，已經前審判決無罪確定。）負責人
    丑○○自89年7月26日起至同年10月22日止，明知ＣＰＸ９
    ００伴唱機為侵害著作權之物，仍於臺北市○○街○段104號
    1 樓陳列、販售。經自訴人委請律師發函通知金嗓公司及鴻
    銘公司切勿繼續製造、陳列、販售上開違反著作權法之商品
    ，詎被告己○○、寅○○、子○○、丙○○、壬○○、辛○○、丁○○、丑○○、為圖謀不法利潤仍產製、陳列、販售
    ，因認被告寅○○、子○○、丙○○、壬○○涉有92年7月
    6日修正公布前施行之著作權法第87條第2款、第93條第3款
    、第91條第2項之罪，被告辛○○、丁○○涉有同法第91 條
    第2項之罪，被告丑○○涉有同法第87條第2款、第93條第3
    款之罪，其中被告寅○○、子○○、丙○○、壬○○、辛○○、丁○○係共犯同法第91條第2項之罪，被告寅○○、子
    ○○、丙○○、壬○○、丑○○係共犯同法第87條第2款、
    第93條第3款之罪。
二、自訴人認被告有違反著作權法犯行，係以下列各詞為其論據
    ：
（一）自訴人滾石公司部分：
    １、自訴人滾石公司之前身滾石國際音樂經紀有限公司（下
        稱滾石國際公司）於86年10月13日與金嗓公司簽訂影音
        同步錄音複製授權契約書，由自訴人滾石公司將享有著
        作財產權或經著作財產權人委託代理之音樂著作（詞／
        曲）共57首 (本案自訴人指訴違反著作權法部分，僅附
        表一所示之46首)，非專屬授權金嗓公司將該音樂著作
        重製成電腦合成音樂檔案，並限儲存於電腦磁片，且約
        定僅得使用一次，詎金嗓公司卻故意逾越授權範圍，除
        重製儲存於電腦磁片外，另將之儲存於ＩＣ晶片中，以
        插卡式卡匣附於ＣＰＸ９００電腦伴唱機於市面上公開
        銷售。縱使系爭音樂著作完全相同，但因儲存方式不同
        ，即屬著作權法第37條第1項所稱之「利用方法」不同
        。
    ２、被告於另案台灣台北地方法院89年度自訴第703號案件
        中業已承認ＭＩＤＩ電腦磁片與晶片係不同的儲存媒體
        ，惟辯稱自訴人明知金嗓公司是伴唱機業者，所授權重
        製製詞曲音樂係供伴唱機使用，而伴唱機使用之詞曲多
        達數千首，電腦磁片僅能儲存數首歌曲，斷不可能儲存
        於電腦磁片中，故儲存於晶片與ＭＩＤＩ電腦磁片在契
        約的使用範圍是一樣的云云。惟查金嗓電腦營業用伴唱
        機主機之電腦硬碟中雖儲存有數千首之音樂詞曲，但該
        固定儲存之音樂詞曲均屬較為老舊通俗之歌曲，即基本
        歌庫，金嗓公司乃不斷推陳出新，並為充實基本歌庫之
        不足，另行定期發行新歌，而該新歌即以電腦磁片為儲
        存播放媒體，直接放入電腦伴唱機中即可經由機器內部
        設備轉存於電腦硬碟中播放，此有金嗓ＣＰＸ９００Ｖ
        營業用多媒體伴唱機產品簡介中標明「選購件－每月定
        期出版新歌磁片」可稽，足見金嗓公司之營業用伴唱機
        不僅有電腦硬碟可供儲存音樂詞曲，另有電腦磁片可供
        儲存播放音樂詞曲，並設有電腦磁片之插入孔，俟電腦
        磁片依插入該營業用伴唱機，即可經由機器內部設備轉
        存於電腦硬碟中播放，是此營業用伴唱機符合契約書所
        定之授權範圍。然本案金嗓家用伴唱機根本沒有設置電
        腦磁片之插入孔，且其儲存音樂詞曲之ＩＣ晶片亦無法
        經由機器內部設備轉儲存於電腦磁片中之音樂詞曲，電
        腦磁片完全無法使用於該家用伴唱機上，足徵本案金嗓
        家用伴唱機不符契約書所定之授權範圍，金嗓公司營業
        用伴唱機與家用伴唱機之儲存播放媒體截然不同，二者
        顯為不同之使用方法。
    ３、另查市面上在86年10月間，電腦伴唱機之音樂詞曲均存
        在硬碟中，磁片只是媒介，沒有人第一次賣伴唱機時，
        直接將磁片賣給消費者，只有事後再出新歌時，儲存在
        磁片中，將磁片連同歌單賣給消費者，作為補充用途，
        且該電腦磁片之資料都是儲存在主機中，再透過發聲卡
        發出音樂，亦不能重複使用，祇能輸入一部機器，不能
        放在別的機器使用，業據證人廖世華於台灣台北地方法
        院89年度自訴第703號案件中證述在卷。乍視之，極易
        使人誤認被告辯稱「其與自訴人簽約之目的在取得音樂
        著作授權使用於其所生產之伴唱機上，而伴唱機中有一
        容量龐大之永久儲存裝置，自訴人係授權金嗓公司得以
        電腦磁片錄製ＭＩＤＩ音樂後儲存於金嗓伴唱機之永久
        儲存裝置，即符合契約訂立之目的」云云，極為合理。
        惟查：
    （１）電腦將所有樂器的音樂變成電腦符號，混音師將所有
          音樂依照比例作成好聽的混音，而混音的內容即電腦
          資料（ＤＡＴＡ）必須借用伴唱機的發聲卡才能發音
          ，而所有的電腦資料都可以儲存在電腦的儲存媒體，
          包括電腦磁片，另混音師完成混音內容工作後，即將
          成果變成電腦符號，有時以電腦磁片、有時以傳真或
          ｅ－ｍａｉｌ等不同方式交予金嗓公司，亦據證人廖
          世華證述在卷，足徵系爭契約中約定使用型式ＭＩＤ
          Ｉ電腦磁片之文義並非被告辛○○所供述之係因錄音
          師完成給金嗓公司的東西是放在電腦磁片。
    （２）此外，金嗓伴唱機不僅電腦磁片無法單獨完成詞曲播
          放，俱連主機中之電腦硬碟亦無法自行完成播放，皆
          須借助主機中之發聲卡才能發音播放。又金嗓公司開
          始生產之營業用伴唱機即留有電腦磁片之插入孔，是
          為補充歌曲，已據被告辛○○於台灣台北地方法院89
          年度自訴第703號案件中供述在卷。足見金嗓公司在
          生產、出售伴唱機時，即預先設計儲電腦硬碟外另以
          電腦磁片儲存原伴唱機中欠缺之歌曲出售營利，顯然
          金嗓公司第一次賣給消費者雖只有伴唱機，沒有出售
          磁片，但消費者對伴唱機中之歌曲若感不足，可選購
          金嗓公司另行定期發售之所謂新歌磁片，再經由磁片
          轉存於電腦硬碟中，並非所有歌曲一開始即全部儲存
          在伴唱機之電腦硬碟中，是契約所稱之「ＭＩＤＩ電
          腦磁片」絕非被告所辯稱之自訴人授權金嗓公司得以
          電腦磁片錄製ＭＩＤＩ音樂後，儲存於金腦電腦伴唱
          機之永久儲存裝置中，否則契約只須與金嗓公司與其
          他公司間簽立之授權合約書一般約定儲存於「主機所
          附著之電腦硬碟」或「電腦ＭＩＤＩ」即可，無須在
          使用形式中特別明定為ＭＩＤＩ電腦磁片。
    （３）況自訴人授權予金嗓公司之46首音樂詞曲，均為較新
          較暢銷之流行歌曲，金嗓公司原即有意將之列為基本
          歌庫外之新歌，預計以電腦磁片另行出售予消費者，
          並非無償贈送予購買伴唱機之消費者，而電腦磁片插
          入營業用伴唱機後，會將磁片中之詞曲轉存於電腦硬
          碟中，係金嗓公司伴唱機之機器設定，自訴人自始並
          不知情，惟既係以電腦磁片為儲存詞曲之媒體，該營
          業用機型自合乎兩造之契約範圍。本案家用機型既全
          然沒有電腦磁片插入孔，不能以電腦磁片儲存使用，
          自不符約定之使用範圍。
    ４、關於契約第2條費用部分，係由金嗓公司支付一百七十
        七萬九千七百五十元予自訴人，而該款係包含可抵扣之
        詞曲重製使用版稅八十八萬九千八百七十五元及固定影
        音同步錄音詞曲版稅八十八萬九千八百七十五元（均含
        稅），其計算方式如下：
    （１）固定版稅：自訴人授權57首，惟其中第54首碧海情天
          ，自訴人僅有百分之五十之權利，故以56‧5首計算
          總曲數，每首以一萬五千元計算。15000X56.5X1.05=
          889875
    （２）可抵扣版稅：以自訴人每一授權歌曲在每張磁片歌曲
          所占比例計算，設若每1張磁片有30首歌曲，則以「
          每張磁片批發價X1/30X5.4/100X磁片銷售量」為每首
          歌曲之版稅，因每首歌曲已預收一萬五千元，若版稅
          超過此數額，金嗓公司須再支付版稅予自訴人，但金
          嗓公司自簽約以來從未提供會計報表，故此部分並未
          再支付任何費用。
        由此可知，自訴人與金嗓公司係以系爭音樂著作重製使
        用於電腦磁片之曲數為計算版稅基礎，並非以伴唱機銷
        售數量為核算基準，更可認定授權之儲存方式係存在於
        電腦磁片，而非ＩＣ晶片。
    ５、被告丁○○、辛○○於前案所稱以伴唱機之銷售數量及
        授權歌曲在硬碟中所占比例計算版稅，係指授權使用於
        電腦硬碟之情形，與本案不同，否則金嗓公司如何計算
        支付予原未列入基本歌庫而以電腦磁片發行之新歌版稅
        ？易言之，倘消費者購買伴唱機後，陸續增購五張新歌
        之電腦磁片時，依金嗓公司所提之計算式，僅能計算一
        部伴唱機基本歌庫中詞曲之版稅，而非計算五張電腦磁
        片中之歌曲版稅，顯悖離契約第二條之約定。況被告辛○○亦稱：「那天我們是當場勾選歌曲，我一邊開支票
        ，契約是事後才寫的，他們知道我們是伴唱機業者，後
        來他們將契約寄來，我們看過才簽的。契約內容我們沒
        有當面討論過。」，顯然契約由自訴人擬定，金嗓公司
        並無置喙餘地，則探求契約真意自應以擬定契約者即自
        訴人為準。
（二）自訴人金圓公司部分：
    １、自訴人雖分別於86年10月13日、87年7月2日、88年1月
        6日、3月22日、8月19日與金嗓公司簽訂使用同意合約
        書或著作授權合約書，但所授權之詞曲著作之詞曲、數
        目及權利金等約定完全不同，且對於產品係使用於家用
        或營業用亦有不同約定，足見每份合約均屬獨立，不得
        以其他合約推論合約真義。故金嗓公司辯稱除本案88
        年1月6日之合約書中有約定電腦硬碟外，其餘合約書則
        無此限制，故所謂電腦硬碟係指將資料永久儲存的地方
        ，而不限於傳統磁鼓式硬碟云云，洵無足取。
    ２、除86年10月13日約定之36首詞曲及87年7月2日約定之一
        首詞曲限於家用外，其餘合約書均限於營業用，足徵金
        嗓公司若將限於營業用之授權詞曲使用於家用，自屬逾
        越授權範圍。則本案88年1月6日合約書約定一百首詞曲
        不僅限儲存於金嗓伴唱機主機所附著之電腦硬碟，且限
        於營業場所使用，乃金嗓公司竟將其中64首歌曲儲存於
        非硬碟之ＩＣ晶片，且該產品為家用型，顯逾越授權契
        約。
（三）自訴人吉馬公司部分：
    １、自訴人雖於86年10月31日繕打予金嗓公司之同意合約書
        ，並先行用印，但因金嗓公司對條文及授權詞曲內容有
        爭議，故尚未用印，嗣87年10月2日兩造同意86年合約
        作廢，由金嗓公司將合約正本退還自訴人，另行約定著
        作授權合約書，當時洽定之條件為僅訂立有關營業用機
        型之授權契約，且權利金為二百八十六萬元，並約定金
        嗓公司因前開合約所支付之一百三十萬元移作本合約權
        利金，故金嗓公司分別於同年10月25日、11月15日各付
        八十萬元及七十萬元，連同前已支付四首詞曲之六萬元
        權利金，合計為二百八十六萬元，足見金嗓公司業已合
        意訂立87年10月2日之著作授權合約書，雖金嗓公司尚
        未用印，但既已支付權利金，顯不影響合約效力。
    ２、依87年10月2日合約書，自訴人僅授權金嗓公司將授權
        詞曲儲存於電腦硬碟中，且限於營業用，則本案自屬逾
        越授權範圍。
三、被告丑○○、寅○○、子○○、丙○○、壬○○、辛○○、
    丁○○經合法傳喚，無正當之理由不到庭，被告丑○○於原
    審法院審理時固供承於89年5月間向金嗓公司業務員購買Ｃ
    ＰＸ９００電腦伴唱機之事實不諱，然堅決否認涉有違反著
    作權法之犯行，辯稱：伴唱機附有合法版權證明書，且業務
    員亦保證伴唱機內之歌曲均有版權等語。另被告寅○○、子
    ○○、丙○○、壬○○、辛○○、丁○○據其等於原審法院
    審理時固供承於86年10月13日與自訴人滾石公司前身滾石國
    際公司簽訂影音同步錄音複製授權契約書，及生產、販售Ｃ
    ＰＸ９００電腦伴唱機等情不諱，均堅決否認涉有違反著作
    權法之犯行，以下列各詞辯稱：
（一）自訴人滾石公司部分：
    １、滾石國際公司與金嗓公司於86年10月13日所簽訂之「影
        音同步錄音複製授權契約書」第一條約定：「權利之授
        與(一)甲方授與乙方附表所列全部地區（下稱本地區）之
        非專屬權利，並同意契約存續期間內乙方享有下列權利
        ：(1)在本地區同步配音或錄製附表中所示影片製作之音
        軌（下稱本產品）及附表中所示之音樂作品（下稱本樂
        曲），並得依本條款發表本產品之重製品。(2)僅以商用
        歌詞模式重製、撥放及經銷內含本樂曲之產品。(3)為行
        銷目的利用本產品。」，合約本文內僅提及「附表」中
        所稱之地區、音樂、產品等，而未提及「附表」所稱之
        「使用形式ＭＩＤＩ電腦磁片」，故就文義解釋而言，
        本合約並未就使用形式作任何限制，亦即並未限制以Ｍ
        ＩＤＩ電腦磁片儲存。是以合約附表之「使用形式ＭＩ
        ＤＩ電腦磁片」係指自訴人授權金嗓公司得以電腦磁片
        錄製ＭＩＤＩ音樂後，儲存於電腦伴唱機之永久儲存裝
        置中使用，故金嗓公司以電腦晶片作為伴唱機之永久儲
        存中置，並未逾越契約之約定。
    ２、就締約目的而言，金嗓公司與自訴人簽約之目的在於取
        得音樂著作授權，並使用於所生產之電腦伴唱機上，而
        伴唱機最大功能即能同時輸入多數歌曲供使用者隨點隨
        唱，故伴唱機中必有一容量龐大之永久儲存裝置，此為
        自訴人訂約當時所明知。倘僅授權以電腦磁片儲存，豈
        非每點撥一首歌曲即須抽換磁片，不僅不符伴唱機之需
        求，亦非訂約之本意。故合約附表之「使用形式ＭＩＤ
        Ｉ電腦磁片」，應指授權金嗓公司得以電腦磁片錄製Ｍ
        ＩＤＩ音樂後，儲存於電腦伴唱機之永久儲存裝置而言
        。至於合約對於伴唱機之儲存裝置並未特別約定，解釋
        上應依一般交易習慣，視為未限制，是以金嗓公司以一
        般磁鼓式硬碟或晶片作為儲存裝置，均不違反約定。
    ３、磁片一語最狹義之解釋係專指ＦＬＯＰＰＹＤＩＳＫ而
        言，然自訴人承認以傳統磁鼓式硬碟作為永久儲存裝置
        之伴唱機並未逾越授權範疇，足證附表之「使用形式Ｍ
        ＩＤＩ電腦磁片」並非對於使用形式所作之限制而係指
        授權金嗓公司得以電腦磁片錄製ＭＩＤＩ音樂後，儲存
        於電腦伴唱機之永久儲存裝置而言。
    ４、縱認證附表之「使用形式ＭＩＤＩ電腦磁片」係對於使
        用形式之限制，惟基於伴唱機必有ＭＩＤＩ音樂之永久
        儲存裝置，方能達到伴唱機之娛樂目的，及自訴人始終
        承認以傳統磁鼓式硬碟作為永久儲存裝置之伴唱機並未
        逾越授權範疇，合約授權之使用形式決不限於ＦＬＯＰ
        ＰＹＤＩＳＫ，至少包含硬碟在內。又所謂硬碟，在解
        釋上可能指傳統磁鼓式硬碟，或指一般電腦將資料永久
        儲存的地方（例如以快閃晶片作為永久儲存媒介之快閃
        硬碟），該儲存方式及與傳統磁鼓式硬碟不同。因伴唱
        機必有一容量龐大之永久儲存裝置，此為自訴人訂約當
        時所明知，然自訴人訂約當時既不知金嗓公司將以何種
        裝置作為永久儲存裝置，卻僅於合約中泛稱電腦磁片，
        且未特別要求，足證自訴人並不在意伴唱機之永久儲存
        裝置；且被告所生產之伴唱機，無論以傳統磁鼓式硬碟
        或以晶片硬碟作為儲存裝置，其內歌曲無論曲名、編號
        、歌詞、調性、速度、節奏、配器及音色方面均相同，
        亦即金嗓公司並未將音樂重製成第二版本，對自訴人並
        未造成損害；再金嗓公司之晶片硬碟僅能使用在其所生
        產之伴唱機，且晶片硬碟與傳統硬碟並不相容，不易盜
        拷，更能保障自訴人之智慧財產權。故附表之「使用形
        式ＭＩＤＩ電腦磁片」包括電腦將資料永久儲存之裝置
        。
（二）自訴人金圓公司部分：金嗓公司與自訴人本有數份著作授
      權合約存在，雙方僅對88年1月6日之著作授權合約書第二
      條２所稱：「限以前揭錄音著作複製儲存於下款所指定之
      主機所附著之電腦硬碟」之解釋有所爭執。蓋所謂硬碟，
      在解釋上可能指傳統磁鼓式硬碟，或指一般電腦將資料永
      久儲存的地方，目前市面上有以快閃晶片作為永久儲存媒
      介之快閃硬碟，該儲存方式即與傳統磁鼓式硬碟不同。是
      以合約所稱硬碟，究指傳統磁鼓式硬碟或指將資料永久儲
      存的地方，乃雙方之爭議。查自訴人分別於86年10月13
      日、87年7月2日、88年1月6日、3月22日、8月19日與金嗓
      公司簽訂使用同意合約書或著作授權合約書，前二份與最
      後一份契約除授權金嗓公司使用音樂著作於金嗓多媒體電
      腦伴唱機外，別無其他限制，更無限定使用於硬碟之情形
      ，而第二份契約更將原定型化契約第二條２「將儲存於下
      載所指定之主機電腦硬碟」刪除。是以斟酌雙方歷來所簽
      訂之合約，合約所稱「硬碟」應指將資料永久儲存的地方
      ，而不限於傳統磁鼓式硬碟。
（三）自訴人吉馬公司部分：
    １、自訴人雖係於86年10月31日與金嗓公司簽訂「同意合約
        書」，授權範圍除使用於金嗓多媒體電腦伴唱機外，別
        無其他限制，更無限定使用於硬碟，故金嗓公司並無逾
        越授權範圍可言。
    ２、自訴人於另案雖提出87年10月2日之著作授權合約書，
        用以證明金嗓公司逾越授權範圍。惟查：金嗓公司僅於
        86年10月31日與自訴人訂立「同意合約書」，至87 年
        間金嗓公司雖與自訴人洽談營業用機型之著作授權合約
        書，因當時洽定之條件為：雙方在不變更86年合約之基
        本架構下，訂立有關營業用機型之著作授權合約書，惟
        自訴人表示須先付款再簽訂書面契約，故金嗓公司分別
        於同年10月25日及11月15日各支付八十萬元及七十萬元
        ，嗣自訴人將合約書寄給金嗓公司時，發現合約內容與
        洽談內容並不一致，經聯絡自訴人承辦人後，未蓋印即
        將合約書退回修改，惟自訴人未再提出修改後之版本，
        故雙方於87年間並未訂立書面契約。至自訴人所提出之
        87年10月2日著作授權合約書，即無金嗓公司蓋章，則
        是否為當時版本或修改製作，不得而知。
    ３、依87年10月2日著作授權合約書第二條４產品用途載明
        ：「本主機及本產品僅限於營業場所」，而金嗓公司所
        生產之晶片硬碟伴唱機僅限於家用，並無營業用機型，
        故本件晶片硬碟伴唱機內之音樂著作自不應適用87 年
        之合約，而應依86年合約認定被告並無違反著作權法之
        行為。
四、經查：
（一）查被告己○○係金嗓公司之負責人，被告寅○○、子○○
      、丙○○、壬○○為董事，被告辛○○係協理，被告丁○○係法務經理；鴻銘公司之負責人即被告丑○○於89年5
      月間向案外人蕭金堂購買被告金嗓公司所生產之ＣＰＸ９
      ００電腦伴唱機2台，並於臺北市○○街○段104號1樓之營
      業處所（店招：鴻銘電器行）陳列販售，此為被告己○○
      、寅○○、子○○、丙○○、壬○○、辛○○、丁○○、
      丑○○所不爭執（己○○部分見原審卷第一冊第161至162
      頁之聲請狀。丑○○部分見原審卷第一冊第106 頁之訊問
      筆錄），並有金嗓公司變更登記表、鴻銘公司設立登記事
      項卡、產品保證書、版權證明書附卷可稽（見原審卷第一
      冊第10至11、76、176至177頁）。
（二）按著作權法第37條第1項固規定：「著作財產權人得授權
      他人利用著作，其授權利用之地域、時間、內容、利用方
      法或其他事項，依當事人之約定；其約定不明之部分，推
      定為未授權。」。惟民法第98規定：「解釋意思表示，應
      探求當事人真意，不得拘泥於所用之辭句。」是以在認定
      著作權契約之授權範圍時，首先應檢視授權契約之約定，
      倘契約「無明文」或「文字漏未規定」或「文字不清」時
      ，再探求契約之真意或目的，或推究是否有默示合意之存
      在；又著作權法所謂「目的讓與理論」係源自Wenzel Go
      ldbum於1911年出版有關著作權逐條釋義一書中，就著作
      權契約所提出之解釋原則，並經最高法院86年台上字第
      763 號民事判決（見被上證21，外放證物）所肯認。該原
      則乃指著作權人授與權利時，就該權利之利用方式約定不
      明或約定方式與契約目的相矛盾時，此時該權利之授權範
      圍，應依授權契約所欲達成之目的定之。是故，著作權之
      授權契約中所授與之權利及其利用方式須依授權契約之目
      的定之，而不應拘泥於契約所使用之文字。故若雙方當事
      人之真意不明，又無默示合意存在時，應再考量契約目的
      讓與理論。惟有當契約真意不明，又無默示合意存在，或
      無法適用契約目的讓與理論，方可認係屬著作權法第37條
      第1項所稱之約定不明，進而推定為未授權，合先敘明。
      從而，本件應審酌者乃金嗓公司就系爭音樂著作之使用範
      圍，即當事人對於授權使用範圍之約定為何？
    １、自訴人滾石公司部分：
  （１）自訴人滾石公司之前身即滾石國際公司與金嗓公司於86
        年10月13日簽訂「影音同步錄音複製授權契約書」，其
        中第一條約定：「一、權利之授與(一)甲方（即滾石國際
        公司）授與乙方（即金嗓公司）附表所列全部地區（下
        稱本地區）之非專屬權利，並同意契約存續期間內乙方
        享有下列權利：(1)在本地區同步配音或錄製附表中所示
        影片製作之音軌（下稱本產品）及附表中所示之音樂作
        品（下稱本樂曲），並得依本條款發表本產品之重製品
        。(2)僅以商用歌詞模式重製、撥放及經銷內含本樂曲之
        產品。(3)為行銷目的利用本產品。」；附表註明：「本
        產品：金嗓多媒體伴唱機。本樂曲／授權者：見以下曲
        目明細。授權者所有權：見以下曲目明細。本地區：臺
        灣地區。使用型式：ＭＩＤＩ電腦磁片。」，曲目明細
        共有57首歌曲。嗣被告金嗓公司於88年10月間，將其中
        如附表一所示之46首歌曲以電腦磁片錄製ＭＩＤＩ音樂
        後，儲存於其所生產、銷售之ＣＰＸ９００電腦伴唱機
        硬碟之ＩＣ晶片內，此為自訴人滾石公司與金嗓公司、
        被告己○○、寅○○、子○○、丙○○、壬○○、辛○○、丁○○所不爭執（見原審卷第四冊第27至28頁之訊
        問筆錄），並有影音同步錄音複製授權契約書在卷可稽
        （見原審卷第二冊第71至73頁），且經被告己○○當庭
        解釋ＣＰＸ９００電腦伴唱機之儲存方式，並拆解其硬
        碟裝置，經原審法院勘驗屬實（見原審卷第三冊第32
        至34頁之訊問筆錄、第44頁之硬碟照片），復經證人林
        志坤證述綦詳（見原審卷第三冊第37至39頁之訊問筆錄
        ）。
    （２）本件首應釐清自訴人滾石公司與金嗓公司就附表一所
        示之音樂著作之授權範圍，應解釋其交易背景，即簽訂
        該契約，雙方所欲達成之經濟目的為何？
        按「電腦伴唱機」一詞，依經濟部智慧財產局智著字
          第0910005087-0號令函中對電腦伴唱機設有明確之解
          釋：「電腦伴唱機一詞，非法律專有名詞，其特性在
          於以數位化之方式大量儲存音樂及影像，不論係直接
          儲存於該機器本身或儲存於其他媒介物 (如磁片、光
          碟片等)，再由該機器加以辨識、讀取，…。又其目
          的在於提供消費者可藉由該機器所儲存之資料加以選
          取及演唱。只要符合上述特性及目的，而不論日後因
          科技發展所為之任何改良，均屬本條所稱之『電腦伴
          唱機』」有上開函示可稽（見外放證物，被上證2）
          。是以該函令已明確指出「電腦伴唱機」之特性及使
          用方式乃在於以數位化之方式將大量的音樂及影像儲
          存於電腦伴唱機之硬碟中，以供消費者達到藉由
          該機器所儲存之資料加以選取及演唱之目的，而電腦
          伴唱機之硬碟乃電腦設備之一種，製造廠商本即會因
          為科技之進步而針對電腦伴唱機之儲存設備為改良、
          更新，然不論廠商因科技發展所為任何設備上之改良
          ，如不變更其作為儲存裝置之作用，則皆不會變更電
          腦伴唱機之使用上之本質。又電腦伴唱機製作業者於
          生產、錄製技術上，係先將所有樂器之音樂，轉換成
          電腦符號，依照比例混音後，將完成混音後之電腦資
          料（ＤＡＴＡ，數位化之電腦符號）儲存於傳統磁片
          中，因傳統磁片之容量只有一．四四ＭＢ，僅得儲存
          20至30首一般歌曲，故須再將傳統磁片所儲存之電腦
          資料燒錄於伴唱機主機中之儲存裝置（亦係一種重製
          程序），藉助伴唱機之發聲卡解碼發出音樂聲音，並
          無業者首次販賣伴唱機時，直接將磁片賣給消費者，
          只有事後出新歌時，將新歌儲存在磁片內，將磁片連
          同歌單賣予消費者，作為補充用途，此經證人廖士華
          、林志坤於台灣台北地方法院89年度自字第703號案
          審理時證述明確（見原審卷第二冊第202至205頁）。
          自訴人代理人於本院前審90年10月29日訊問時亦陳稱
          ：金嗓公司製造之電腦伴唱機裡面，有一個是磁片，
          87年以後的新機種，始用ＩＣ晶片。
        次查自訴人滾石公司於簽約時，即知悉金嗓公司係一
          生產伴唱機之業者，亦知悉金嗓公司錄製歌曲之目的
          ，係為供購買電腦伴唱機之消費者演唱使用，此由影
          音同步錄音複製授權契約書第一條及附表之約定自明
          。而代表自訴人滾石公司簽署合約之張惠思亦知悉上
          開第項所示之商場交易型態，此經證人張惠思於原
          審法院89年度自字第703號案審理時證述明確（見原
          審卷第二冊第207至208頁）。
        代表金嗓公司簽署合約之被告辛○○係先至自訴人滾
          石公司辦公室勾選57首歌曲，與張惠思約定每首歌曲
          所應支付之費用，並交付面額一百七十七萬九千七百
          五十元之支票，再由滾石公司寄送正式書面契約予金
          嗓公司用印，嗣後金嗓公司始錄製歌曲並生產販售Ｃ
          ＰＸ９００電腦伴唱機，此為自訴人滾石公司、被告
          辛○○所不爭執（見原審卷第四冊第6至8、26至27頁
          之訊問筆錄），且經證人張惠思於台灣台北地方法院
          89年度自字第703號案審理時證述明確（見原審卷第
          二冊第207至208頁）。
        又本院95年2月15日準備程序時，經詢問自訴代理人
          （當初滾石公司代表簽約之張惠思在原審作證稱:「
          ‧‧當初只知道金嗓公司是做伴唱機，但是伴唱機內
          部儲存記憶體是什麼，並不知道‧‧。」有無爭執？
          ）自訴代理人答：不爭執。（對單純ＩＣ晶片、本案
          電腦磁片及傳統磁鼓式硬碟，不透過伴唱機讀取，不
          能直接表現音樂著作，有無爭執？）自訴代理人答：
          不爭執。對於辯護人稱：「被告拿到樂師交付的磁片
          在工廠直接轉錄硬碟再透過機器發聲，這個磁碟就失
          去效用，與自訴代理人說法並無不同。新歌客戶買到
          電腦磁片後，將之轉入家用伴唱機，電腦磁碟也失去
          效用。而且該磁片針對特定序號的機器為轉錄，即使
          金嗓公司其他台伴唱機或其他廠牌伴唱機也不能讀取
          。所以磁片沒有獨立經濟利益，因為只買磁片根本無
          法使用。證人張惠思作證稱『第一次買的時候是沒有
          人買磁片，都是儲存在伴唱機主機中』就是指這個意
          思等語。（對辯護人所言有何意見？）自訴代理人答
          ：事實就是如此。」（見本院95年2月15日準備程序
          筆錄）。
        由上可知，自訴人滾石公司於簽約時，知悉金嗓公司
          係一生產伴唱機之業者，即將生產伴唱機，使供消費
          者透過伴唱機演唱經自訴人滾石公司授權錄製歌曲，
          至滾石公司授權錄製之歌曲，固需先儲存於傳統磁片
          中，而後再轉燒錄於伴唱機主機中之儲存裝置（亦係
          一重製程序），隨同伴唱機銷售供消費者使用，但對
          於伴唱機內使用之儲存記憶裝置為何，並不知情，且
          儲存裝置本身，包括電腦磁片、伴唱主機內之儲存裝
          置，無論是傳統之磁鼓式硬碟或ＩＣ晶片，均無法獨
          立發聲，無法達到演唱、伴奏之效果，電腦磁片一經
          燒錄於特定序號之伴唱機後，即失其功能，即不得在
          行燒錄於另一台伴唱機。換言之，上開儲存裝置本身
          ，並無獨立表現音樂著作之功能。準此而言，本件依
          雙方之簽約背景，就其所欲達成之經濟目的而言，自
          訴人滾石公司之授權使用範圍為「授權被告金嗓公司
          就自訴人滾石公司所授權歌曲同步配音錄製成電腦音
          樂合成資料，供金嗓公司所生產之伴唱機使用，即經
          由伴唱機之發聲卡解碼，發出音樂供購買伴唱機之消
          費者使用」。而其使用方式，不論係以磁片插入伴唱
          機之卡匣燒錄進主機中之儲存裝置 (即傳統磁鼓式硬
          碟)，再藉發聲卡解碼電腦資料發聲，或直接燒錄於
          主機晶片中，再藉發聲卡發聲，終局之目的，均在供
          伴唱機演唱滾石公司授權之音樂詞曲之用，其差異僅
          儲存媒介裝置不同而已，灼然明甚。
        至自訴人滾石公司所據以指訴金嗓公司逾越授權使用
          範圍之契約書附表中明定：「使用型式：ＭＩＤＩ電
          腦磁片」，雖指向傳統電腦磁片云云。然解釋意思表
          示，應探求當事人真意，不得拘泥於所用之辭句。兩
          造授權契約固載有「「使用型式：ＭＩＤＩ電腦
          磁片」，然電腦磁片乃一儲存記憶體，伴唱機業者之
          生產、錄製技術上，係先將所有樂器之音樂，轉換成
          電腦符號，依照比例混音後，將完成混音後之電腦資
          料（ＤＡＴＡ，數位化之電腦符號）儲存於傳統磁片
          中，因傳統磁片之容量只有一．四四ＭＢ，僅得儲存
          20至30首一般歌曲，故須再將傳統磁片所儲存之電腦
          資料燒錄於伴唱機主機中之儲存應體裝置（亦即須再
          經一道重製程序），再藉助伴唱機之發聲卡解碼發出
          音樂聲音，本身並無獨立發聲之功能，已如上述，且
          經臺灣科技大學鑑定屬實（詳後鑑定報告），如謂自
          訴人滾石公司與金嗓公司就附表一所示之音樂著作授
          權利用方式，宥限於契約文字所載：「使用型式：Ｍ
          ＩＤＩ電腦磁片」而不及其他，惟如是拘泥於上開文
          義，在電腦磁片無法獨立發聲轉化為音樂，又不能轉
          燒錄於其它種類之儲存記憶體內之情況（即含雙方締
          約時金嗓公司生產之伴唱機所使用之傳統磁鼓式硬碟
          ，亦不得轉錄。），則金嗓公司如何利用滾石公司授
          權利用該公司音樂著作？其不符雙方締約之經濟目的
          至明，而自訴代理人對於電腦磁片需再燒錄 (亦即再
          經一道重製程序)於伴唱機之儲存裝置硬碟，始能透
          過發聲卡撥放音樂乙情，復不爭執，足見自訴人滾石
          公司對於金嗓公司取得電腦磁片後，得將電腦磁片內
          經數位化之音樂電腦符號，再轉燒錄在伴唱機內之儲
          存裝置，俾透過供伴唱機內之發聲卡裝置使用，應已
          同意授權，否則金嗓公司如何利用系爭音樂著作？金
          嗓公司既已獲得自訴人滾石公司授權，將電腦磁片儲
          存以數位化之音樂電腦符號，重製於伴唱機內之儲存
          裝置硬碟內。雖金嗓公司於締約後，其生產之伴唱機
          內之儲存裝置由原先「傳統磁鼓式硬碟」，更換為「
          ＩＣ晶片」，惟上述二種裝置作為「儲存記憶」之功
          能既然同一（詳後鑑定報告)，復徵以代表自訴人滾
          石公司簽約之張惠思於原審證稱: 簽約時不知金嗓公
          司生產之伴唱機內使用之存儲裝置為何，亦可知自訴
          人於簽約時並未限定金嗓公司生產之伴唱機內使用之
          儲存裝置之種類，灼然明甚。從而，上述契約文字所
          載：「使用型式：ＭＩＤＩ電腦磁片」，如拘泥於文
          義，既不符合雙方締約所欲達成之經濟目的，自難執
          為系爭音樂著作利用方法之約定。
        自訴人滾石公司另指稱：本案歌曲限於營業用，但金
          嗓公司卻將之使用於ＣＰＸ９００家庭用電腦伴唱機
          云云；惟被告己○○否認ＣＰＸ９００電腦伴唱機為
          家庭用。經查：
          Ａ、經核閱被告己○○所提出之ＣＰＸ９００電腦伴
              唱機之廣告型錄（見原審卷第三冊第85頁），其
              上標明：「繼組合音響、家庭劇院、家庭電影院
              之後，最完全的家庭視聽新享受金嗓家庭電腦點
              播系統ＣＰＸ９００降臨了，以高傳真的演唱混
              音系統，數位音效設定等各種先進功能，為你的
              家創造出最ＫＴＶ的視聽新境界」、「每月推出
              熱歌金曲讓你的家是ＫＴＶ」、「有了Ｇ＆Ｖ你
              家就是ＫＴＶ」、「金嗓家庭電腦伴唱機」、「
              不管在誰家，人人都愛唱，家家都是ＫＴＶ」、
              「家庭娛樂新拍檔」等文字，足見ＣＰＸ９００
              電腦伴唱機確為供家庭使用之伴唱機。
          Ｂ、依「影音同步錄音複製授權契約書」第一條第(一)
              項第(2)款約定：「(2)僅以商用歌詞模式重製、播
              放及經銷內含本樂曲之產品。」，所稱「商用歌
              詞模式」，並未限制營業用或家庭用，而係指金
              嗓公司將如契約附表所示之歌曲為商業上之使用
              ，並非專指營業用。
        自訴人滾石公司再引用ＣＰＸ９００Ｖ電腦伴唱機推
          論ＣＰＸ９００電腦伴唱機逾越授權範圍云云。然查
          ＣＰＸ９００Ｖ電腦伴唱機固有磁碟機儲存基本歌庫
          ，嗣後消費者亦可購買新歌磁碟片錄製補充新歌，此
          經被告己○○當庭解釋ＣＰＸ９００Ｖ電腦伴唱機之
          儲存方式，並拆解其硬碟裝置，經原審法院勘驗屬實
          （見原審卷第三冊第32至34頁之訊問筆錄、第44頁之
          硬碟照片），復經證人林志坤證述綦詳（見原審卷第
          三冊第37至39頁之訊問筆錄）。惟ＣＰＸ９００Ｖ與
          ＣＰＸ９００電腦伴唱機之儲存方式固有不同，探究
          授權範圍自應解釋授權契約為準，已如上述，而非倒
          果為因，以產品儲存裝置之型式推論授權與否。
        自訴人滾石公司又主張系爭授權契約係以3.5吋磁片
          作為計算版稅之單位，故金嗓公司將系爭歌曲灌製於
          伴唱機之硬碟中顯會損及自訴人之利益，是以系爭契
          約之授權範圍應僅限於3.5吋磁片云云，惟遍閱本件
          系爭授權契約，並無任何文字表明係以3.5吋磁片作
          為版稅之計價基準，而契約中關於費用部分乃係規定
          於第2條，然觀諸該條之規定，亦僅係記載金嗓公司
          需支付自訴人滾石公司一百七十七萬元九千七百五十
          元，充作非退還性之配音實施費以及相關計扣之版稅
          ，並無具體約定版稅之計算方式（同被上證十一）。
          是以自訴人滾石公司所稱系爭授權契約係以3.5吋磁
          片作為計算版稅之單位云云，顯屬無據。再細觀本件
          系爭契約及附表中之文字，亦係以「詞曲」、「曲目
          」作為授權之標的而未言及磁片，由此反而更可證明
          本件契約之計價單位係以詞曲為計價之基準，絕非如
          自訴人所言係以3.5吋磁片作為計算版稅之單位，至
          為灼然。況每首詞曲之長短各有不同，如係以3.5吋
          磁片儲存者，則每張磁片所得儲存之歌曲曲數多寡亦
          將會有不同，是以若如自訴人滾石公司所稱系爭合約
          係以每一授權歌曲與每張3.5吋磁片所含總歌曲之比
          例計算版稅（即: 每一張磁片之批發價×使用曲數／
          磁片總曲數×0.054×磁片銷售量），則將對雙方計
          算版稅時產生不公平及難以計算之不良結果，此顯非
          當初雙方立約之所欲達成之計價方式，由此即可證本
          件系爭授權契約之版稅計算方式，應係以每一授權歌
          曲與伴唱機內所有歌曲之比例為計價（即：每部伴唱
          機所含歌曲批發價×使用曲數／每部伴唱機內之歌曲
          總數×0.054×伴唱機之銷售量），金嗓公司始得以
          均一地計算自訴人所應得之版稅並將之扣除於已預付
          之版稅，此點亦業經證人辛○○於原審審理時證述明
          確（見原審90年3月23日審判筆錄）。從而，自訴人
          滾石公司所言系爭授權合約係以3.5吋磁片作為計算
          版稅之單位云云，殊非無疑。退步言，縱認自訴人滾
          石公司與金嗓公司間就本件授權契約之計價方式有所
          爭執，亦僅係就版稅計算基準之爭執，僅屬民事關係
          ，並不影響本件契約之授權範圍係以伴唱機內之永久
          儲存裝置（即硬碟）為最終目的之基本原則，更無法
          據此而認定金嗓公司有逾越契約之授權範圍或侵害自
          訴人滾石公司之著作權之故意或行為。
    （３）證人即柏德曼股份有限公司（下稱柏德曼公司）音樂
          出版總經理暨台北市音樂著作代理人協會理事長羅吉
          鎮雖於本院前審90年10月29日調查時證稱：音樂著作
          儲存於電腦磁片或燒錄於ＩＣ晶片中，屬不同之授權
          方式，電腦伴唱機儲存之方式有多種，契約對於儲存
          裝置不同，會有不同之授權等語。然證人羅吉鎮於86
          年10月1日亦曾代表柏德曼公司與被告金嗓公司簽訂
          「影音同步授權契約」，其授權方式僅約定「產品名
          稱：金嗓多媒體電腦伴唱機」、「產品型式」、「電
          腦點歌伴唱機」，除此以外，別無限制，故證人羅吉
          鎮前開證言，與其本身訂定契約之授權行為不同，尚
          難以其證詞為被告等不利之認定。
    （４）證人即ＩＦＰＩ國際唱片業交流基金會秘書長暨ＡＲ
          ＣＯ中華民國錄音著作權人協會秘書長李瑞彬雖於本
          院前審91年1月7日調查時證稱：不同的媒介要有不同
          的授權，如果僅授權使用於電腦磁片，不得重製儲存
          於ＩＣ晶片中等語。然證人李瑞彬於本院前審調查時
          自承其未處理過電腦伴唱機之授權業務，未參與系爭
          合約之簽約過程，不瞭解系爭合約之簽約背景，未曾
          使用電腦伴唱機，對於電腦硬碟並不瞭解，對系爭合
          約的解釋是其個人意見等語，是其前開證言屬個人之
          意見，尚不得採為認定被告等不利之證據。
    （５）本院前審向經濟部智慧財產局函查以ＩＣ晶片為儲存
          詞曲之媒介，是否屬於電腦硬碟之一種，據該局於90
          年11月16日以（90）智商0980字第90009326號函覆稱
          ：「按電腦硬（磁）碟（hard disk）係對應於軟（
          磁）碟（floop disk）之相反詞，硬磁碟以鋁合金為
          基體，表面塗覆有磁性材料的硬片，工作時在硬碟驅
          動器腔體內高速旋轉，儲存量比同樣尺寸的軟磁碟大
          。而晶片係積體電路（ＩＣ）封裝後之產品，依其功
          能可分記憶體晶片、基本輸出入系統晶片、中央處理
          器晶片、控制晶片、快取記憶體晶片等，二者在傳統
          定義上，係屬於不同之設計及概念。惟二者皆具有儲
          存資料之功能，本件所稱ＩＣ晶片為儲存詞曲之媒介
          ，或相當於電腦RAM之功能，但ＩＣ晶片可能專為汽
          車、家電用品、電話等設備設計，應非為電腦硬碟之
          一種，本件所爭執之商標法問題並不明確，若仍有疑
          義，宜就市場實際交易情形之客觀事證以為斷。」本
          院前審復就將音樂著作儲存於電腦硬碟、電腦磁片與
          儲存於ＩＣ晶片是否屬於同一儲存方式，是否屬於著
          作權法第37條第1項所定「利用方法」不同之情形，
          再向經濟部智慧財產局查詢，據該局於90年12月27日
          以（90）智字第090001188910號函覆稱：「按著作權
          法（下稱本法）第三條第一項第五款規定：「重製：
          指以印刷、複印、錄音、錄影、攝影、筆錄或其他方
          法有形之重複製作。於劇本、音樂著作或其他類似著
          作演出或播送時予以錄音或錄影；或依建築設計圖或
          建築模型建造建築物者，亦屬之。」所詢將音樂著作
          儲存於電腦硬碟、電腦磁片與ＩＣ晶片係屬上述「重
          製」該音樂著作之行為，亦為本法第37條第1項所定
          之「利用方法」，惟是否屬所詢之「『利用方法』不
          同之情形」，應依當事人之約定認定之。」
     （６）本院前審再依自訴人聲請，檢送型號ＣＰＸ900Ｖ、
           ＣＰＸ900電腦伴唱機各乙台請國立台灣科技大學鑑
           定，據該大學於91年12月13日以（91）台科大研字
           第4529號函檢送金嗓伴唱機技術鑑定報告書乙份
          ，該鑑定報告書稱：「(一)被告金嗓電腦科技股份有限
          公司生產製作之系爭爭二機型（型號ＣＰＸ─900Ｖ
          電腦伴唱機、型號ＣＰＸ─900電腦腦伴唱機）之設
          備構造有何差異？為方便說明，本報告中，型號ＣＰ
          Ｘ─900Ｖ的電腦伴唱機簡稱為Ａ機，型號ＣＰＸ
          ─900的電腦伴唱機簡稱為Ｂ機。鑑定結果：Ａ機的
          設備構造包含有電腦的軟式磁碟機（簡稱軟碟機），
          因此插入電腦磁片（亦即軟碟片）後，即可讀取電腦
          磁片上之內容。Ａ機藉此軟碟機將磁片之音樂詞曲著
          作內容轉存於Ａ機之硬碟機中（即伴唱機內之永九儲
          存裝置)。Ｂ機並無軟碟機，所以不能使用電腦磁片
          。Ｂ機也沒有硬碟機，但有ＩＣ晶片，儲存有音樂著
          作。基本歌庫的ＩＣ晶片包含五千多首歌曲。另外，
          尚可選購同樣用ＩＣ晶片儲存歌曲的「金嗓五○○歌
          庫」或「金嗓五○歌庫」，插入Ｂ機中的擴充槽使用
          。以上為系爭二機型在伴唱設備構造上主要的差異。
          此外，該二機型都有光碟機，因而皆可讀取光碟片的
          內容。所能讀取的光碟片規格皆包含常見的、用ＭＰ
          ＢＧ─一技術壓縮的ＶＣＤ二‧○。該二機型所顯示
          的影像方式或有不同，但不會因而限制主要的伴唱功
          能。(二)系爭二機型之儲存音樂之結構設備有何差異？
          鑑定結果：根據前面所述，Ａ機儲存音樂之結構設備
          包括硬碟機（包含硬碟片與轉動硬碟片之相關設備，
          如俗稱馬達的電動機）、軟碟機及電腦磁片。Ｂ機儲
          存音樂之結構設備包括基本歌庫的ＩＣ晶片及插於擴
          充槽的選購歌庫ＩＣ晶片。ＩＣ晶片不需要硬碟所必
          需的電動機來轉動。(三)儲存音樂著作之電腦磁片可否
          經由系爭二機型之設備中播放音樂？鑑定結果：正如
          前面所述，儲存音樂著作之電腦磁片可經由Ａ機之軟
          碟機轉存於硬碟中。Ａ機再將硬碟中之資料轉換成為
          人耳可聽得到的聲音（亦即播放音樂）。但Ｂ機因無
          軟碟機，故磁片無法經由Ｂ機播放音樂。所以，簡言
          之，儲存音樂著作之電腦磁片可以經由Ａ機播放音樂
          ，但無法由Ｂ機播放音樂。(四)針對ＩＣ晶片與硬碟二
          者，在製造技術、儲存資料原理、介面（含插槽）規
          格等方面比較異同，並依比較結果解釋ＩＣ晶片視為
          硬碟的一種是否允當。我們從以下三方面來看：1.在
          製造技術方面：硬碟機要由硬碟機工廠將磁性材料塗
          於硬質圓盤（此乃硬碟、硬碟片與硬碟機等名稱之由
          來）的表面。硬碟機之組成要件尚包括極精密的電動
          機以及被用於讀出或寫入硬碟片表面資料的磁頭。（
          雖然硬碟、硬碟片與硬碟機三者所代表的意義不盡完
          全相同，卻經常可互換使用，並不會造成誤解，但有
          時則有必要予以區別。）ＩＣ晶片則利用半導體技術
          由積體電路廠製造，其組成元件不包含電動機、讀寫
          磁頭及硬碟片（即塗有磁性材料於表面之硬質圓盤）
          。2.在存取資料原理方面：硬碟機利用讀寫磁頭改變
          硬碟片表面磁性材料之磁場方向而完成寫入資料的動
          作，並用讀寫磁頭感測磁場方向而讀取資料。電動機
          轉動硬碟片，可使讀寫資料之位置改變。ＩＣ晶片則
          純粹利用電壓、電流而改變或讀取ＩＣ晶片的內部狀
          態，以完成寫入或讀取資料動作；亦即，儲存或讀取
          的過程完全與磁性、磁場無關，也用不著電動機。更
          進一步來看，當硬碟機在讀寫資料時，硬碟片會高速
          旋轉，讀寫磁頭也可能會移動。人耳可因而聽到旋轉
          與移動的聲音；若用手接觸硬碟機外殼，則可感覺輕
          微振動。相反地，在ＩＣ晶片讀寫資料時，人是無法
          有類似上述的感覺。3.在介面（含插槽）規格方面：
          一般常見的硬碟機介面規格有ＩＤＥ、ＳＣＳＩ、與
          ＵＳＢ等。硬碟機的介面規格指的是硬碟機與其他設
          備相連結的電路相關規格。因此，介面規格與硬碟本
          身並無絕對之關係。亦即，任一個硬碟均可能使用任
          一合理的介面規格。而且，很多不同的硬體設備也可
          以與硬碟機有相同的介面規格。例如，雷射印表機、
          鍵盤、軟碟機、機械滑鼠、光學滑鼠等都有介面規格
          是ＵＳＢ的。同樣地，ＩＣ晶片也可以有各種不同的
          介面規格，不管它的介面規格為何，它都是ＩＣ晶片
          。綜上所述，從製造技術（含組成要件）與存取資料
          原理兩方面來看，ＩＣ晶片不應被視為硬碟的一種。
          正如ＤＶＤ光碟片雖然可以讓我們觀賞電影並取代Ｖ
          ＨＳ錄影帶，ＤＶＤ光碟片卻不是錄影帶。至於介面
          規格的異同則絕對不能被用於判斷Ｃ晶片是否可視為
          硬碟的一種。」，雖國立臺灣科技大學之鑑定報告書
          中雖表示ＩＣ晶片不應該被視為硬碟之一種云云，惟
          依前揭鑑定報告之鑑定委員林彥君教授於92年1月20
          日本院前審訊問時證稱：「（問：硬碟之功能為何？
          ）記憶資料。（儲存資料可否用ＩＣ晶片？）可以。
          （問：現行電腦或電器有無不使用傳統硬碟，而用Ｉ
          Ｃ晶片存儲資料？）有，例如數位相機，有用FLASH
          記憶體。（問：市面上有無稱此類記憶體為硬碟？）
          有一家廣告上稱為「快閃硬碟」。．．．（選任辯護
          人提示資料給鑑定人看，並表示數廠商將存儲結構之
          ＩＣ晶片均稱硬碟，對此有何意見？）這應係廠商之
          誤用，也有可能引起消費者之誤用。」等語，足徵林
          彥君教授亦已證明硬碟之功能主要即為儲存資料，而
          ＩＣ晶片亦具有此功能，且市場上之廠商亦有將ＩＣ
          晶片等記憶體稱之為硬碟。故金嗓公司將系爭歌曲儲
          存於同屬硬碟之ＩＣ晶片中，實無逾越合約之授權圍
          至明。縱認如林彥君教授所稱將ＩＣ晶片稱為硬碟係
          屬廠商及消費者之誤用，然既然連具有專門知識之廠
          商亦多將ＩＣ晶片認定為係硬碟之一種，並為一般消
          費者所共認。金嗓公司身為消費者之一員，於與自訴
          人滾石公司訂約當時，當然係與一般大眾之認知相同
          而認為ＩＣ晶片亦屬儲存記憶體之硬碟一種，由此更
          可證金嗓公司並無侵害著作權之情事，至為灼然。
    （７）財團法人台灣經濟發展研究院於92年7月8日以（92）
          經研瑜字第07002號函復本院所檢附之附件亦已針對
          「碟」的界定為詳細說明，即「．．．英文稱『Disk
           』，中文譯為『碟』．．．所謂的碟，屬於大量資
          料儲存裝置（mass storage）的一種，．．．也就是
          說，只要符合前述功能性定義的數位儲存裝置或介面
          ，一般均可視為一種廣義的『碟』，而不應侷限於其
          儲存的原理。『碟』不過是早期對於通用的大量數位
          資料儲  存裝置的稱法」、「由於快閃記憶體（Flas
           h Memory）具有不揮發以及可輕易抹寫的特性，使
          得近來許多可攜式產品都採用Flash Memory當作解決
          方案，Flash Disk（隨身碟）就是近來廣為風行的一
          種應用產品，．．．就功能性而言已經幾乎近似所謂
          的『碟』所能提供的功能。」、「以色列的M-SYSTEM
          S公司（艾蒙系統）是USB Flash Disk（隨身磁碟）
          的發明者，．．．其Disk On Chip系列產品之所以會
          稱為Flash Disk（隨身碟），內嵌式True FFS軟體能
          提供快閃檔案系統作完整之硬碟類比，亦即，完整硬
          碟讀／寫及開機啟動能力，技術發展至此，其功能已
          經幾乎與統硬碟相似。」由此可知，所謂的「碟」，
          即為儲存裝置之通稱，而非以儲存之原理作區分，故
          隨身碟、姆指碟、快閃記憶體之儲存裝置等均通稱為
          「碟」，且市面上亦有許多以ＩＣ晶片為儲存資料元
          件之硬碟，是以被告將系爭歌曲儲存於以ＩＣ晶片為
          儲存資料原件之硬碟中，並未逾越合約授權之範圍，
          殆屬無疑。
    ２、自訴人金圓公司部分：
  （１）自訴人金圓公司與金嗓公司先後簽訂下列第至份契
        約，嗣金嗓公司於88 年10月間，將其中如附表二所示
        之六十四首歌曲以電腦磁片錄製ＭＩＤＩ音樂後，儲存
        於其所生產、銷售之ＣＰＸ９００電腦伴唱機硬碟之Ｉ
        Ｃ晶片內，此為自訴人金圓公司與被告己○○、寅○○
        、子○○、丙○○、壬○○、辛○○、丁○○所不爭執
        （見原審卷第四冊第27 至28頁之訊問筆錄），並有使
        用同意合約書、著作授權合約書附卷可按（見原審卷第
        三冊第66至73頁），且經被告己○○當庭解釋ＣＰＸ９
        ００電腦伴唱機之儲存方式，並拆解其硬碟裝置，經原
        審法院勘驗屬實（見原審卷第三冊第32至34頁之訊問筆
        錄、第44頁之硬碟照片），復經證人林志坤證述綦詳（
        見原審卷第三冊第37至39 頁之訊問筆錄）。
          於86年10月13日簽訂「使用同意合約書」，其中第
            一條約定：「甲方（即自訴人金圓公司）就其所享
            有權利或著作權之詞曲著作部分，同意乙方（即金
            嗓公司）按下列方式使用：1.錄製方式：乙方僅能
            以ＭＩＤＩ方式使用壹次。2.產品型式：乙方僅能
            以電腦ＭＩＤＩ之產品型式出版發行（限家用）。
            3.產品名稱：金嗓多媒體電腦伴唱機。˙˙˙」，
            第十條約定：「以上歌曲不得做為營業使用及公開
            播放使用。」，附件共有35首歌曲。
          於87年7月2日簽訂「著作授權合約書」，其中第一
            條約定：「由吳嘉祥作曲之戲棚腳歌曲，今乙方（
            即自訴人金圓公司）享有著作財產權或著作財產權
            人委託代理之音樂著作（詞／曲），同意甲方（即
            金嗓公司）按下列方式使用：」，第2條約定：
            「乙方同意就本著作以非專屬授權方式，授權甲方
            按下列方式重製發行銷售。1.重製方法：電子合成
            音樂檔案製作衍生為伴唱類著作。2.軟體型式：限
            以前揭著作複製電腦ＭＩＤＩ（以下本產品）。˙
            ˙˙5.產品名稱：金嗓多媒體電腦伴唱機。˙˙˙
            」，第3條第6.款約定：「甲方除應於本主機及附
            合產品之外包裝、型錄、海報、操作使用說明書、
            產品保證書、歌曲目錄、點歌簿及主機終端顯示之
            開機畫面上，明示『本主機及所附軟體僅限家用，
            禁止公開播送、公開上映』之警語外，並應明文警
            告限制任何人不得於任何營業場所單獨或隨本主機
            展示、陳列、出租、銷售、使用本產品。」，第九
            條第4.款規定：「任何著作權仲介團體所授予家用
            伴唱產品（本主機及本產品）於營業場所公開播送
            、公開演出本合約著作之權，概屬無效，˙˙˙」
            。
          於88年1月6日簽訂「著作授權合約書」，其中第一
            條約定：「本合約所稱本著作或稱甲方（即自訴人
            金圓公司）著作係指甲方所享有著作財產權或著作
            財產權人委託代理之音樂著作（詞／曲），共計一
            百首，如附件所示。」，第二條約定：「甲方同意
            就本著作以非專屬授權方式，授權乙方（即金嗓公
            司）按下列方式重製發行：1.重製方法：電腦數位
            式音樂檔案製作衍生為伴唱類錄音著作。2.軟體型
            式：限以前揭著作複製儲存於下款所指定之主機所
            附著之電腦硬碟（下稱本產品）。3.主機型式名稱
            ：ＣＰＸ９００。4.：產品用途：本主機及本產品
            可銷售於營業場所使用。˙˙˙」。
          於88年3月22日簽訂「著作授權合約書」，其中第
            1條約定：「本合約所稱本著作或稱甲方（即自訴
            人金圓公司）著作係指甲方所享有著作財產權或著
            作財產權人委託代理之音樂著作看破這場情夢、無
            聊的愛情（詞／曲），共計貳首。」，第2條約定
            ：「甲方同意就本著作以非專屬授權方式，授權乙
            方（即金嗓公司）按下列方式重製發行：1.重製方
            法：電腦數位式音樂檔案製作衍生為伴唱類錄音著
            作。2.軟體型式：限以前揭著作複製儲存於下款所
            指定之主機所附著之電腦硬碟（下稱本產品）。3.
            主機型式名稱：ＣＰＸ９００。4.：產品用途：本
            主機及本產品可銷售於營業場所使用。˙˙˙」。
          於88年8月19日簽訂「著作授權合約書」，其中第
            1條約定：「本合約所稱本著作或稱甲方（即自訴
            人金圓公司）著作係指甲方所享有著作財產權或著
            作財產權人委託代理之音樂著作前世緣、情難（詞
            ／曲），共計貳首。」，第2條約定：「甲方同意
            就本著作以非專屬授權方式，授權乙方（即金嗓公
            司）按下列方式重製發行：1.重製方法：電腦數位
            式音樂檔案製作衍生為伴唱類錄音著作。2.軟體型
            式：限以前揭著作複製儲存於下款所指定之主機所
            附著之電腦硬碟（下稱本產品）。3.主機型式名稱
            ：ＣＰＸ９００。4.：產品用途：本主機及本產品
            可銷售於營業場所使用。˙˙˙」。
    （２）與本案ＣＰＸ９００電腦伴唱機有關者乃上開第至
          份之著作授權合約書，該三份契約均限定儲存於Ｃ
            ＰＸ９００所指定之主機所附著之電腦硬碟，而所
            謂電腦硬碟，自訴人金圓公司並未限定何種型式（
            即傳統磁鼓式硬碟或ＩＣ晶片），金嗓公司將如附
            表二所示之64首歌曲以電腦磁片錄製ＭＩＤＩ音樂
            後，儲存於ＣＰＸ９００家庭用電腦伴唱機硬碟之
            ＩＣ晶片內，與契約約定相符。
    （３）又該三份契約均約定：「本主機及本產品可銷售於營
          業場所使用。」，則自訴人金圓公司容許ＣＰＸ９０
          ０電腦伴唱機可供營業用，解釋上應包含家庭用，此
          觀上開第、份之使用同意合約書、著作授權合約
          書均特別註明「限家用」、「不得做為營業使用及公
          開播放使用」、「禁止公開播送、公開上映」等用語
          自明，故金嗓公司之ＣＰＸ９００電腦伴唱機並未逾
          越授權範圍。
    ３、自訴人吉馬公司部分：
  （１）自訴人吉馬公司與金嗓公司於86年10月31日簽訂「同意
        合約書」，其中第1一條約定：「甲方（即自訴人吉馬
        公司）就其享有權利或著作物人授權之著作物，以非專
        屬授權方式同意乙方（即金嗓公司）按下列方式重製一
        個版本使用壹次：1.使用歌曲：詳如附件共計壹佰首整
        。2.重製方式：乙方僅能以電腦ＭＩＤＩ方式重製使用
        壹次但不得使用單曲。3.產品型式：乙方僅能以電腦Ｍ
        ＩＤＩ共壹種。4.產品用途：家用市場銷售。5.產品名
        稱：金嗓多媒體電腦伴唱機。˙˙˙」，第2條約定：
        「本合約授權與乙方之權利僅限重製權不含公開播送及
        公開演出權且不及於任何第三人，乙方不得製作發行Ｋ
        ＴＶ用卡拉ＯＫ伴唱帶，不得授權任何營業場所公開播
        送、公開演出權。」；嗣金嗓公司於88年10月間，將其
        中如附表三所示之42首歌曲以電腦磁片錄製ＭＩＤＩ音
        樂後，儲存於其所生產、銷售之ＣＰＸ９００電腦伴唱
        機硬碟之ＩＣ晶片內，此為自訴人金圓公司與被告己○○、寅○○、子○○、丙○○、壬○○、辛○○、丁○○所不爭執（見原審卷第四冊第27至28頁之訊問筆錄）
        ，並有同意合約書在卷足憑（見原審卷第三冊第79 至
        80頁），且經被告己○○當庭解釋ＣＰＸ９００電腦伴
        唱機之儲存方式，並拆解其硬碟裝置，經原審法院勘驗
        屬實（見原審卷第三冊第32至34頁之訊問筆錄、第44
        頁之硬碟照片），復經證人林志坤證述綦詳（見原審卷
        第三冊第37至39頁之訊問筆錄）。
    （２）至自訴人吉馬公司另稱：兩造曾於87年10月2日同意
          86年合約作廢，另訂契約云云，惟此為被告己○○所
          否認，辯稱：兩造間僅存有86年10月31日之契約，至
          87年間金嗓公司雖與自訴人洽談營業用機型之著作授
          權合約書，因當時洽定之條件為：雙方在不變更86
          年合約之基本架構下，訂立有關營業用機型之著作授
          權合約書，惟自訴人表示須先付款再簽訂書面契約，
          故金嗓公司分別於87年10月25日及11月15日各支付八
          十萬元及七十萬元，嗣自訴人將合約書寄給金嗓公司
          時，發現合約內容與洽談內容並不一致，經聯絡自訴
          人承辦人後，未蓋印即將合約書退回修改，惟自訴人
          未再提出修改後之版本，故雙方於87年間並未訂立書
          面契約等語。經查：86年10月31日之同意合約書雖未
          經金嗓公司用印，然金嗓公司就此契約之形式證據力
          與實質證據力均不爭執，即可持此認定其與自訴人吉
          馬公司間之法律關係。而自訴人吉馬公司亦自陳：87
          年10月2日著作授權合約書，金嗓公司尚未用印等語
          （見原審卷第三冊第59至60頁之補充自訴理由狀），
          且經證人張惠思於台灣台北地方法院89年度自字第
          851號案審理時證述明確（見該案90年4月20日訊問筆
          錄）。縱使金嗓公司業已支付權利金，惟彼此間之法
          律關係仍有待書面授權契約定之，則87年10月2日著
          作授權合約書既未經金嗓公司用印，難認雙方業已達
          成變更契約內容之合意。
    （３）自訴人吉馬公司僅要求金嗓公司將契約附件之一百首
          歌曲使用於以電腦ＭＩＤＩ方式重製使用於金嗓多媒
          體電腦伴唱機，且限於家用市場銷售，則ＣＰＸ９０
          ０電腦伴唱機完全依照合約約定，並無侵害著作權之
          問題。
（三）鴻銘公司僅係販售金嗓公司所生產之ＣＰＸ９００電腦伴
      唱機二台，其代表人即被告丑○○信賴金嗓公司係經授權
      使用，不得遽認其有何侵害他人著作財產權之主觀犯意，
      況金嗓公司並未逾越授權使用範圍，已如上述，自不得以
      違反著作權法之罪相繩。
（四）綜上所述，金嗓公司所生產之ＣＰＸ９００電腦伴唱機內
      之歌曲並未逾越與自訴人滾石公司、金圓公司、吉馬公司
      之授權契約所定之使用範圍，即未侵害其著作財產權。故
      被告丑○○、辛○○、丁○○、寅○○、子○○、丙○○
      、壬○○所辯，堪以採信。此外，復查無其他積極證據足
      以證明被告等確有違反著作權法之犯行，自屬不能證明被
      告犯罪。
貳、被告己○○不受理部分：
一、自訴意旨略以：被告己○○與被告寅○○、子○○、丙○○
    、壬○○、辛○○、丁○○明知未取得自訴人滾石公司、金
    圓公司、吉馬公司之授權同意，竟自88年10月迄今，將自訴
    人享有著作財產權或經著作財產權人委託代理之音樂著作（
    詞／曲）46首、64首、42首重製儲存於ＩＣ晶片中，以插卡
    式卡匣附於金嗓公司之ＣＰＸ９００電腦伴唱機於市面上公
    開銷售，而同案被告丑○○自89年7月26日起至同年10月22
    日止，明知ＣＰＸ９００伴唱機為侵害著作權之物，仍於臺
    北市○○街○段104號1樓陳列、販售，因認被告己○○涉有
    92年7月9日修正前施行之著作權法第87條第2款、第93條第3
    款、第91條第2項之罪嫌。
二、按同一案件經檢察官依第228條規定開始偵查者，不得再行
    自訴。但告訴乃論之罪，經犯罪之直接被害人提起自訴者，
    不在此限，刑事訴訟法第323條第1項定有明文。
三、本件自訴人滾石公司、金圓公司、吉馬公司自訴被告己○○
    涉有92年7月9日修正著作權法第87條第2款、第91條第2項、
    第93條第3款之罪嫌，上開規定依同法第100條前段規定固屬
    告訴乃論之罪，然自訴人滾石公司、金圓公司、吉馬公司與
    其他著作權人即音圓國際股份有限公司以被告金嗓公司、己○○係同法第94條之常業犯而提出告訴，業經檢察官於89年
    1月、同年6月間開始偵查（其告訴人、偵查案號詳如附表四
    所示），此經本院附表四所示臺灣桃園地方法院地檢署檢察
    官移送併辦之偵查卷宗屬實。而同法第94條之罪係屬非告訴
    乃論之罪（同法第100條但書規定參照），而本案自訴人滾
    石公司、金圓公司、吉馬公司所自訴之事實與前案屬同一案
    件，且提起自訴之時間（89年11月26日），顯然在附表四所
    示案件開始偵查後，揆諸前揭規定，自訴人依法即不得提起
    自訴。
、原審認不能證明被告丑○○、寅○○、子○○、丙○○、壬○○、辛○○、丁○○犯罪，而諭知其等均無罪，認自訴人
    依法不得對被告己○○提起自訴，而諭知該部分自訴不受理
    ，核無不合。自訴人上訴意旨猶指被告等犯罪，而指摘原判
    決不當，為無理由，應予駁回。
肆、被告己○○、丑○○、寅○○、子○○、丙○○、壬○○、
    辛○○、丁○○經合法傳喚，無正當之理由不到庭，爰不待
    其陳述，逕行判決。
伍、台灣桃園地方法院檢察署以該署92年度偵字第16039號被告
    己○○等違反著作權法案件、92年度偵字第16036、16037
    號被告己○○、辛○○寅○○等違反著作權法案件，與本件
    屬同一案件，而移送本院併辦，但被告寅○○等本案既經判
    決無罪，被告己○○本案則經判決不受理，與前開移送併辦
    部分即無裁判上一罪關係，自無從併辦，應退回台灣桃園地
    方法院檢察署，由檢察官另行依法處理，併此敘明。
據上論斷，應依刑事訴訟法第368條、第371條，判決如主文。
本案經檢察官謝英民到庭執行職務。
中    華    民    國    95    年    4    月    25    日
                  刑事第二庭審判長法  官  蔡國在
                                  法  官  王詠寰
                                  法  官  江振義
以上正本證明與原本無異。
如不服本判決，應於收受送達後十日內向本院提出上訴書狀，其
未敘述上訴之理由者並得於提起上訴後十日內向本院補提理由書
（均須按他造當事人之人數附繕本）。
                                  書記官  劉文美
中    華    民    國    95    年    4    月    25    日


司法院資訊處製作；財團法人民間司法改革基金會備份。
